【裁判字號】    91,訴,1283
【裁判日期】    920130
【裁判案由】    清償債務
【裁判全文】
臺灣桃園地方法院民事判決  九十一年度訴字第一二八三號
    原      告  玉山商業銀行股份有限公司
    法定代理人  戊○○
    訴訟代理人  乙○○
                丙○○
                己○○
    被      告  丁○○
                甲○○
右當事人間請求清償債務事件，本院判決如左：
    主      文
被告應連帶給付原告新臺幣壹佰捌拾肆萬肆仟玖佰玖拾捌元，及自民國九十一年十月
一日起至清償日止，按年息百分之七點八七計算之利息，並自民國九十一年十月二十
六日起至清償日止，逾期六個月以內者，按上開利率百分之十，超過六個月以上者，
按上開利率百分之二十計算之違約金。
訴訟費用由被告連帶負擔。
本判決第一項於原告以新台幣陸拾壹萬伍仟元，為被告供擔保後，得假執行。
    事      實
甲、原告方面：
一、聲明：如主文所示，並陳明願供擔保請求宣告假執行。
二、陳述：被告丁○○以其餘被告為連帶保證人，於民國八十八年三月二十五日向原
    告貸款借得新台幣（下同）二百萬元，借款期間自八十八年三月二十五日起至一
    ○八年三月二十五日止，約定自實際動用之次月起，依年金法按月攤還本息，共
    分二四○期還清，利息按原告基本放款利率百分之八點二八加碼年息百分之○點
    四二計算（借款當時為年息百分之八點七），被告丁○○應按期於每月二十五日
    繳款一次，按期平均攤還本息，如一期不依約還本付息即喪失期限利益，債務視
    為全部到期，應將所欠借款全數清償，而遲延還本付息時，除給付遲延利息外，
    逾期六個月以內者，按上開利率百分之十，逾期超過六個月以上者，按上開利率
    百分之二十計付違約金。詎借款人即被告丁○○僅繳利息至九十一年九月三十日
    止，自九十一年十月一日起即未再依約繳納本息，尚欠本金一百八十四萬四千九
    百九十八元，依約全部債務視為到期，被告丁○○應將所欠本息一次清償，而被
    告甲○○為系爭借款之連帶保證人，依法亦應連帶負責，惟經原告屢次催討，被
    告均置之不理，本利迄未清償。爰依消費借貸及連帶保證之法律關係提起本訴。
三、證據：提出借款契約、存放款利率查詢表、客戶信用查詢表及利率優惠申請書各
    一份等為證。
乙、被告方面：
一、被告丁○○未於最後言詞辯論期日到場，據其以前到場陳述陳稱：
  （一）聲明：原告之訴及假執行之聲請均駁回。
  （二）陳述：對原告主張其依消費借貸契約所欠之本件本金、利息及違約金數額並
        不爭執，原告所陳述之事實亦為真正，惟現無資力一次清償。
二、被告甲○○部分：
  （一）聲明：原告之訴及假執行之聲請均駁回。
  （二）陳述：對原告主張其依連帶保證契約所欠之本件本金、利息及違約金數額並
        不爭執，原告所陳述之事實亦為真正，惟原告應先向被告丁○○求償。
    理      由
壹、程序方面：
一、按訴狀送達後，原告不得將原訴變更或追加他訴。但擴張或減縮應受判決事項之
    聲明者，不在此限，民事訴訟法第二百五十五條第一項第三款定有明文。本件原
    告原起訴請求被告連帶給付一百八十八萬四千四百二十四元，及自九十年十二月
    二十五日起至清償日止，按年息百分之八點六計算之利息，並自九十一年一月二
    十五日起至清償日止，逾期在六個月以內者，按上開利率百分之十，超過六個月
    以上者，按上開利率百分之二十計算之違約金，嗣於本院審理中減縮請求為被告
    應連帶給付一百八十四萬四千九百九十八元，及自九十一年十月一日起至清償日
    止，按年息百分之七點八七計算之利息，並自九十一年十月二十六日起至清償日
    止，逾期在六個月以內者，按上開利率百分之十，超過六個月以上者，按上開利
    率百分之二十計算之違約金，此係減縮應受判決事項之聲明，揆諸前揭法條規定
    ，自應准許，合先敘明。
二、本件被告丁○○受合法通知，未於最後言詞辯論期日到場，核無民事訴訟法第三
    百八十六條各款所列情形，茲依原告聲請，由其一造辯論而為判決。
貳、實體方面：
一、原告主張被告丁○○以其餘被告為連帶保證人，於八十八年三月二十五日向原告
    貸款借得二百萬元，借款期間自八十八年三月二十五日起至一○八年三月二十五
    日止，約定自實際動用之次月起，依年金法按月攤還本息，利息按原告基本放款
    利率百分之八點二八加碼年息百分之○點四二計算，被告丁○○應按期於每月二
    十五日繳款一次，按期平均攤還本息，如一期不依約還本付息即喪失期限利益，
    債務視為全部到期，應將所欠借款全數清償，而遲延還本付息時，除給付遲延利
    息外，逾期六個月以內者，按上開利率百分之十，逾期超過六個月以上者，按上
    開利率百分之二十計付違約金。詎借款人即被告丁○○僅繳利息至九十一年九月
    三十日止，自九十一年十月一日起即未再依約繳納本息，尚欠本金一百八十四萬
    四千九百九十八元，依約全部債務視為到期，被告丁○○應將所欠本息一次清償
    ，而被告甲○○為系爭借款之連帶保證人，依法亦應連帶負責之事實，業據其提
    出借款契約、存放款利率查詢表、客戶信用查詢表及利率優惠申請書為證，核屬
    相符。
二、被告丁○○對原告主張其依消費借貸契約所欠之本金、利息及違約金數額不爭執
    ，自認原告所陳述之事實亦為真正，惟抗辯其現無資力一次清償等語。經查，債
    務人是否有資力清償債務係日後對其為強制執行是否有效果之問題，被告丁○○
    抗辯其無資力清償云云對原告本件請求權之成立及行使並無影響，是其此抗辯並
    無足採。而被告甲○○對原告主張其依連帶保證契約所欠之本金、利息及違約金
    數額不爭執，自認原告所陳述之事實亦為真正，惟抗辯原告應先向被告丁○○求
    償等語。然按保證債務之所謂連帶，係指保證人與主債務人負同一債務，對於債
    權人各負全部給付之責任者而言，此就民法第二百七十二條第一項規定連帶債務
    之文義參照觀之甚明。故連帶保證與普通保證不同，縱使無民法第七百四十六條
    所揭之情形，亦不得主張同法第七百四十五條關於先訴抗辯之權利（四十五年台
    上字第一四二六號判例參照），而被告甲○○既就其任本件借款之連帶保證人之
    事實自認在卷，揆諸前揭判例意旨，則其上開抗辯亦不足取。綜上，自堪信原告
    之主張為真實。
三、按「連帶債務之債權人，得對於債務人中之一人或數人或其全體，同時或先後請
    求全部或一部之給付。連帶債務未全部履行前，全體債務人仍負連帶責任」，民
    法第二百七十三條規定甚明。從而，原告依消費借貸契約及連帶保證契約之法律
    關係，請求被告連帶給付借款一百八十四萬四千九百九十八元，及自九十一年十
    月一日起至清償日止，按年息百分之七點八七計算之利息，並自九十一年十月二
    十六日起至清償日止，逾期在六個月以內者，按上開利率百分之十，超過六個月
    以上者，按上開利率百分之二十計算之違約金，為有理由，應予准許。
四、原告陳明願供擔保，聲請宣告假執行，核無不合，爰酌定相當擔保金額准許之。
五、據上論結，本件原告之訴為有理由，依民事訴訟法第三百八十五條第一項前段、
    第八十五條第二項、第三百九十條第二項，判決如主文。
中      華      民      國    九十二    年      一      月      三十    日
                                        臺灣桃園地方法院民事第一庭
~B法      官  王美玲
右為正本係照原本作成
如對本判決上訴須於判決送達後廿日內向本院提出上訴狀
中      華      民      國    九十二    年      一      月      三十    日
~B書  記  官  王順天


司法院資訊處製作；財團法人民間司法改革基金會備份。
